臺灣新竹地方法院交通事件裁定　　　　 96年度交聲字第149號
移送機關即
原處分機關　交通部公路總局新竹區監理所
異　議　人　甲○○
異　議　人　丙○○
上　二人之
代　理　人　乙○○
上列異議人因違反道路交通管理處罰條例案件，對於交通部公路
總局新竹區監理所民國96年4月18日竹監營字第裁50－E00000000
號、50－E00000000 號等違反道路交通管理事件裁決書處分，聲
明異議，本院裁定如下：
    主  文
異議均駁回。
    理  由
一、異議意旨略以：異議人即受處分人（下稱異議人）甲○○、
    丙○○等人分別駕駛菱揚貨運有限公司（下稱菱揚公司）所
    有車號968－GJ號及HA－655號等車輛行經新竹縣芎林鄉○○
    路進入富林路時，為警舉發違反禁止聯結車進入之規定，經
    向交通部公路總局新竹區監理所申訴，且由縣政府工務局現
    場勘查指該指標為中正橋部分禁行之公告，非平面道路之禁
    行公告，而異議人甲○○、丙○○等人駕駛上開菱揚公司所
    有之車輛並未由中正橋進入富林路，而是由東興路（平面道
    路）進入富林路，為此狀請撤銷原處分云云。
二、原處分意旨略以：菱揚公司所有車號968－GJ號（由異議人
    甲○○駕駛）及車號HA－655號（由異議人丙○○駕駛）等
    營業貨運曳引車分別於96年1月13日上午9時30分許在新竹縣
    芎林鄉○○村○○路內及於96年1月11日上午8時50分許於新
    竹縣芎林鄉○○路、富林路口中正橋等處，均為新竹縣警察
    局竹東分局芎林分駐所員警填掣竹縣警交字第E00000000 號
    、第E00000000 號舉發違反道路交通管理事件通知單（下稱
    舉發通知單），均舉發其「不遵守道路交通號誌之指示。」
    ，異議人甲○○、丙○○等人於收受舉發通知單後，不服舉
    發事實，委由菱揚公司之負責人即乙○○於96年1 月11日及
    96年3 月30日向交通部公路總局新竹區監理所（下稱新竹區
    監理所）提出陳述，新竹區監理所乃分別於96年1 月11日以
    竹監營字第0962600090號及於96年3月30日以竹監營字第096
    2600319 號等函請原舉發單位即新竹縣警察局竹東分局查證
    ，經新竹縣警察局竹東分局先後於96年3月1日以東警交字第
    0966000829號函覆略以：「…說明：二、查案內968－GJ 號
    、HA－655號車（均為聯結車）分別於96年1月13日上午9 時
    30分及96年1月11日上午8時50分許，違規駛入本轄芎林鄉○○路（往中正橋段），該富林路與三民路口即設有禁止聯結
    車進入明顯標誌，遂依事實舉發。」，及於96年4月4日以東
    警交字第0960005923號函覆略以：「…說明：二、…本案違
    規車輛確實違反禁止聯結車進入之規定，…。」等情，新竹
    區監理所乃分別於96年3月12日及96年4月13日以函覆異議人
    甲○○、丙○○等人違規屬實，惟異議人甲○○、丙○○等
    人仍不符上開函覆結果，新竹區監理所遂依據舉發之違規事
    實及違反道路交通管理事件統一裁罰基準及處理細則第41條
    第4項、第43條、第44條及第67條等規定，於96年4月18日填
    掣竹監營字第裁50－E00000000號及50－E00000000號等違反
    道路交通管理事件裁決書（下稱裁決書），認異議人甲○○
    於96年1月13日上午9時30分許在新竹縣芎林鄉上山村、異議
    人丙○○於96年1月11日上午8時50分許在新竹縣芎林鄉○○
    路等處，均有不遵守道路交通標誌之指示之違規行為，分別
    裁罰異議人甲○○、丙○○等人罰鍰各為新臺幣（下同）9
    百元整，並於96年4月23日分別合法送達予異議人甲○○、
    丙○○等人，惟異議人甲○○、丙○○等人已委由菱揚公司
    負責人乙○○於96年4月13日提起本件聲明異議。
三、按汽車駕駛人，有駕駛汽車不遵守道路交通標誌、標線、號
    誌之指示者，處新臺幣9 百元以上1千8百元以下罰鍰，道路
    交通管理處罰條例第60條第2項第3款定有明文；而所謂曳引
    車係指專供牽引其他車輛之汽車，拖車係指由汽車牽引，其
    本身並無動力之車輛，聯結車係指汽車與重型拖車所組成之
    車輛，道路交通安全規則第2 條第8款、第9款、第13款亦有
    明訂。
四、經查：
（一）依道路交通管理處罰條例第87條第1 項規定「受處分人，
      不服道路交通管理處罰條例第8 條主管機關所為之處罰者
      ，得於接到裁決書之翌日起20日內，向管轄地方法院聲明
      異議」，查原異議人菱揚公司負責人乙○○非本件之受處
      分人，且於上開新竹區監理所之竹監營字第裁50－E00000
      000號、50－E00000000號等裁決書送達予異議人甲○○、
      丙○○等人之前，即提起本件交通聲明異議。倘依上開條
      文所示，則原異議人菱揚公司負責人乙○○所提之交通聲
      明異議於程序上即與上開規定有違，惟按「交通法庭認聲
      明異議不合法律上之程式或其異議權已經喪失者，應以裁
      定駁回之，但其不合法律上之程式可補正者，應先定期命
      為補正，逾期不補正者，即予駁回」，道路交通案件處理
      辦法第18條定有明文，則原異議人菱揚公司負責人乙○○
      經本院命補正後，異議人甲○○、丙○○等人即委任原異
      議人菱揚公司負責人乙○○為渠等之代理人，有異議人甲○○、丙○○等人於96年10月1日所提之委任書各1份在卷
      足參（見本院96年度交聲字第149號交通事件卷宗第3、4
      頁），且原異議人乙○○雖於異議人甲○○、丙○○等人
      接到上開新竹區監理所掣開裁決書之前即提起本件交通聲
      明異議，然原異議人乙○○既非受處分人，亦未接到新竹
      區監理所掣開之裁決書，故本院認應從寬認定原異議人乙○○提起交通聲明異議之期間，從而，本件在程序上尚屬
      合法，先予敘明。
（二）異議人甲○○、丙○○等人之代理人乙○○（下稱代理人
      乙○○）於本院庭訊時堅決否認異議人甲○○、丙○○等
      人有為舉發通知單所載「不遵守道路交通號誌之指示。」
      之違規行為，辯稱：菱揚公司所有車輛之所以必須經過這
      條道路（指新竹縣芎林鄉○○路、富林路往舊中正橋方向
      ），係因為（舊）中正橋頭有便道，那個便道就是通往菱
      揚公司車庫之便道，且菱揚公司之停車場及工廠都在裡面
      ，實際上菱揚公司所有車輛並沒有行駛於（舊）中正橋上
      ，除了該便道之外，沒有其他替代道路可以進入，且菱揚
      公司於91年設立工廠後已行走多年，以前並沒有禁止標示
      ，係後來於95年才設的，只有那段路才能回到停車場，並
      非如員警所稱係故意迴避走（舊）中正橋而改走該便道，
      且有去養工處聲明該警告標示有瑕疵等語（見本院96年度
      交聲他字第6號交通事件卷宗第25、26頁），並提出菱揚
      公司之新竹市政府營利事業登記證、新竹縣政府府工養字
      第0960014524號、新竹區監理所竹監營字第0963600217
      號暨新竹縣警察局96年2月16日竹縣警交字第0963002640
      號等函文加以佐證（見上開交聲他字第6號交通事件卷宗
      第5至7、29頁）。惟查：
  １、本件異議人甲○○、丙○○等人所駕駛菱揚公司所有車號
      968－GJ號及車號HA－655號車均係屬營業貨運曳引車，有
      該2車之實際拍攝照片及行照影本可資佐證（見上開交聲
      字第149號交通事件卷宗第5至8頁），且該2輛營業貨運曳
      引車為警舉發當時均載有砂石車專用車斗等情，有本院95
      年11月5日之電話紀錄表3紙在卷可參（見本院交聲他字第
      6號交通事件卷宗第13至15頁），故依上開條文說明，本
      件車號968－GJ號及車號HA－655號車為警舉發之際均屬道
      路交通安全規則第2條第13款所規定之聯結車，應無疑義
      。
  ２、再者，本件系爭之點，在於系爭路段（即新竹縣芎林鄉○○路往舊中正橋方向）是否為聯結車禁止通行之路段？又
      於新竹縣芎林鄉○○路、東興路口及舊中正橋上所設置之
      標誌其性質究竟為何？
    (1)按「標誌之體形分為左列各種：…三圓形：用於一般禁制
      標誌。…七方形：用於輔助標誌之『安全方向導引』標誌
      、禁制標誌之『車道遵行方向』、『單行道』及『車道專
      行車輛』標誌、一般指示標誌及輔助標誌之告示牌。」、
      「標誌得視需要加裝附牌，俾使車輛駕駛人及行人對於標
      誌圖案之含義易於瞭解。」、「禁止大貨車及聯結車進入
      用『禁4』。禁止聯結車進入用『禁5』。」、「附牌，為
      主標誌牌之輔助標誌，凡主標誌牌無法完全表達設置目的
      (如特定管制時段或車種)等，或僅為說明、教育性質者，
      得設置之。附牌應裝於主標誌牌下方，其上緣與主標誌牌
      下緣相連接。牌面為白底黑字黑色邊線，四角為小圓弧，
      牌面大小依文字大小、字數而定，其寬度直式者不得超過
      主標誌牌寬度之半；橫式者不得超過主標誌牌寬度為原則
      。附牌文字應力求簡潔，字數以不超過10個字為原則，若
      有限制時段應以阿拉伯數字說明，另得視需要加註英文。
      」，道路交通標誌標線號誌設置規則第12條第7 款、第14
      條、第73條第2項、第136條分別定有明文。
    (2)證人劉得新即新竹縣政府工務局養護科職員於本院96年5
      月29日庭訊時結證稱略以：本件位於新竹縣竹東鎮（舊）
      中正橋上關於車輛總重限制標誌及禁止大貨車進入之標示
      設有2 處，都是同1個標誌。1處設在（舊）中正橋頭，係
      禁止20噸大貨車進出之標誌，另1 處則係在富林路、東興
      路口設置禁止大貨車進入及總重限制之附牌，係因為96年
      2 月時公告大貨車禁止行駛之路線只有（舊）中正橋面禁
      止通行，原則上路口並沒有禁止大貨車進入，但進去之後
      沒有辦法迴轉，所以路口處一定要設預告標誌，所以大貨
      車可以走中正橋旁邊的那條路下去，但是不能夠過橋，至
      於附牌標誌不清楚會改善等語（見上開交聲他字第6 號交
      通事件卷宗第31、32頁）。
    (3)證人謝雯瑤即新竹縣警察局員警於本院上開庭訊時結證稱
      略以：針對上述之道路（指新竹縣芎林鄉○○路、東興路
      口所設置）標誌一定會舉發，因為該標誌上沒有寫預告標
      誌，如果是預告標誌上面會有標誌等語（見上開交聲他字
      第6 號交通事件卷宗第32、33頁），並提出相關照片及圖
      例說明佐證（見上開交聲他字第6 號交通事件卷宗第45至
      48頁）。
    (4)證人戴盛龍即當時掣開竹縣警交字第E00000000 號舉發通
      知單（即車號968－GJ 號）之新竹縣警察局竹東分局芎林
      分駐所員警於本院上開庭訊時結證稱略以：他以前就在那
      邊執行違規舉發勤務，只是沒有被申訴，因為有跟司機說
      路口有禁止進入之標誌，且之前在舊（中正）橋頭就有預
      告標誌，所以一定會舉發，而那個設置標誌應該設立很久
      （指上述證人劉得新所稱設在新竹縣芎林鄉○○路、東興
      路口處之標誌），並不是這件舉發異議前設立等語（見上
      開交聲他字第6 號交通事件卷宗第32、33頁），亦提出舉
      發現場繪製圖及相關位置照片佐證（見上開交聲他字第6
      號交通事件卷宗第50至55頁）。
    (5)證人張正雄即當時掣開竹縣警交字第E00000000 號舉發通
      知單（即車號HA－655號）之新竹縣警察局竹東分局芎林
      分駐所員警於本院上開庭訊時結證稱略以：對於證人劉得
      新上述證稱之預告標誌應係證人謝雯瑤所提之形式（指道
      路交通標誌標線號誌設置規則之圖例說明），但因為本件
      路口的4個轉角處都設有禁止標誌，不是預告標誌，所以
      仍會根據號誌的設置依法舉發等語（見上開交聲他字第6
      號交通事件卷宗第35頁）。
    (6)本院依卷附之證人謝雯瑤於庭訊所呈照片所示，可知在新
      竹縣芎林鄉○○路往（舊）中正橋方向路段所設置之圓形
      標誌係為車輛總重20公噸之禁止標誌，而其下方之方形標
      誌即為「20公噸以上禁行」之附牌（即輔助標誌）。再依
      證人戴勝龍於庭訊所呈舉發現場繪製圖及相關位置照片所
      示，可知在新竹縣芎林鄉○○路與三民路、東興路之交岔
      路段，其中由三民路往東興路（即舊中正橋）方向所設置
      之標誌（下稱A 標誌）及由東興路（即舊中正橋往）往三
      民路方向所設置之標誌（下稱C 標誌），均係為上開道路
      交通標誌標線號誌設置規則第73條第2項『禁5』（禁止聯
      結車進入）之圓形標誌及寫有「聯結車禁止進入」之附牌
      （即輔助標誌）；而由富林路往橫山方向所設置之標誌（
      下稱B標誌）及由富林路往竹北方向所設置之標誌（下稱D
      標誌），則係為上開道路交通標誌標線號誌設置規則第73
      條第2項『禁5』（禁止聯結車進入）之圓形標誌及寫有「
      聯結車禁止左右轉」之附牌（即輔助標誌）等情，故據上
      開道路交通標誌標線號誌設置規則及圖例說明，可認本件
      新竹縣芎林鄉○○路往舊中正橋之路段係為禁止聯結車行
      駛之路段，該路段之標誌均屬禁止標誌至堪認定。復觀之
      上開新竹縣芎林鄉○○路往舊中正橋方向路段所設置之標
      誌及富林路與三民路、東興路之交岔路口所設置之A、B、
      C 、D等標誌（含附牌），均無從使一般人即可認定該等
      標誌為預告標誌，故上開證人謝雯瑤、戴盛龍及張正雄等
      人於本院庭訊所為之證述應與事實相符，其等證詞均可採
      信，是認證人劉得新上開證稱新竹縣芎林鄉○○路、東興
      路口設置禁止大貨車進入及總重限制之附牌係預告標誌等
      語，應屬誤解，從而本件異議人丙○○駕駛車號HA－655
      號車行經該路段為警舉發其有「不遵守道路交通號誌之指
      示。」之違規行為，應無疑義。至於異議人甲○○駕駛車
      號968－GJ 號為警舉發之地點雖係在新竹縣芎林鄉○○村
      ○○路上，惟據代理人乙○○於上開庭訊時供稱菱揚公司
      所有車輛均須經過上開禁止聯結車行駛之路段始能進入舊
      中正橋旁之便道而回公司停車場，是異議人甲○○亦應有
      駕駛車號968－GJ號車行經上開禁止聯結車行駛之路段而
      有「不遵守道路交通號誌之指示。」之違規行為，應堪認
      定。
（三）代理人乙○○另辯稱菱揚公司於91年設立工廠後已行走多
      年，以前並沒有禁止標示，係後來於95年才設的，且有去
      養工處聲明該警告標示有瑕疵等語（見本院96年度交聲他
      字第6號交通事件卷宗第25、26頁），並提出新竹市政府
      營利事業登記證及新竹縣政府府工養字第0960014524號函
      文佐證，且證人劉得新於上開庭訊時亦證稱禁止20噸大貨
      車進出是在橋面上，路口標誌是預告標誌，但是附牌標誌
      不清楚等語（見上開96年度交聲他字第6號交通事件卷宗
      第31、32頁），惟上開新竹縣政府函文之意旨略以：「…
      說明二：本案…於95年度公告禁行舊中正大橋部分為禁行
      20 公噸以上大貨車行駛舊中正大橋橋面部分，平面道路
      部分尚無列入禁行路段；至於富林路口設置之指標為預告
      標誌，標誌不清部分，…近期內改善，以利用路人行駛」
      等情，是依上開函文說明，可知該平面道路部分（指新竹
      縣芎林鄉○○路往舊中正橋方向）係非禁行20公噸以上大
      貨車行駛，但未說明並非「禁行聯結車」行駛，又於新竹
      縣芎林鄉○○路口所設置之指標非屬預告標誌，而應認係
      一般之禁止標誌，此有卷附之施工前後比對照片（見本院
      96 年度交聲他字第6號交通事件卷宗第57頁）可資參照，
      已詳述如前，故上述函文指該富林路口設置之指標為預告
      標誌而標誌不清云云，顯與實際設置指標之狀況不符，從
      而代理人乙○○以新竹縣政府函文為其聲明異議之依據，
      顯無理由。
（四）又代理人乙○○雖提出新竹縣警察局96年2 月16日竹縣警
      交字第0963002640號等函文，作為本案異議之事證，惟據
      該新竹縣警察局函文意旨略以：「…說明二：…員警於96
      年1月8日11時20分許在本縣竹東鎮中正橋前發現車號NG－
      917 號車行駛禁行路段，當場攔停告發經查該路段雖設有
      『車輛總重限制標誌（20公噸以上車輛）』，而非『禁止
      大貨車進入標誌』，故員警依該標誌取締違規案件，即應
      會同司機過磅後，始依磅得重量後舉發，…員警依其車輛
      核定重量舉發行駛禁行路線，為依該標誌執法，建請…撤
      銷免罰。」，可知新竹縣警察局之所以同意撤銷菱揚公司
      所有車號NG－917 號車之舉發，原因在於該路段並非『禁
      止大貨車進入』之路段，且未對車號NG－917 號車核定是
      否為總重超過20公噸以上之車輛，因而撤銷該舉發。惟該
      路段係『禁止聯結車進入』之路段，且本件菱揚公司所有
      車號968－GJ號及車號HA－655號車為警舉發之際均屬聯結
      車等情，均業如論述如上，故車號NG－917號車之違規事
      實與本件車號968－GJ號及車號HA－655號車違規事實迥不
      相同，惟代理人乙○○卻比附援引，顯有誤解。
（五）綜上，異議人甲○○、丙○○等人分別駕駛菱揚公司所有
      車牌號碼968－GJ號及HA－655號車，各於上開竹縣警交字
      第E00000000號、第E00000000號舉發通知單所載之時地，
      均有不遵守道路交通號誌之指示之違規事實明確，自均應
      依法裁罰。
五、依上所述，異議人甲○○、丙○○等人確有在上開舉發通知
    單所載時、地，均有不遵守道路交通號誌之指示之違規行為
    ，原處分機關均依前開道路交通管理處罰條例第60條第2 項
    第3 款及違反道路交通管理事件統一裁罰基準表之規定，裁
    罰異議人甲○○、丙○○等人各罰鍰9 百元整，於法尚無違
    誤，應予維持。代理人乙○○上述所辯，均無理由，應予駁
    回。
六、據上論斷，依道路交通案件處理辦法第19條，裁定如主文。
中　　華　　民　　國　　96　　年　　11　　月　　16    日
            臺灣新竹地方法院交通法庭
                              法　官  劉兆菊
以上正本證明與原本無異。
如不服本裁定，應於裁定送達後5日內向本院提出抗告狀。
中　　華　　民　　國　　96　　年　　11　　月　  16  　日
                              書記官  蕭汝芳
